【裁判字號】    95,訴,1499
【裁判日期】    950726
【裁判案由】    違反槍砲彈藥刀械管制條例
【裁判全文】
臺灣高雄地方法院刑事判決              95年度訴字第1499號
公  訴  人  臺灣高雄地方法院檢察署檢察官
被      告  甲○○
指定辯護人  本院公設辯護人  丙○○
上列被告因違反槍砲彈藥刀械管制條例案件，經檢察官提起公訴
（95年度偵字第8623號），本院判決如下：
    主  文
甲○○未經許可，持有可發射子彈具有殺傷力之改造手槍，累犯
，處有期徒刑參年肆月，併科罰金新臺幣陸萬元，罰金如易服勞
役，以新臺幣參仟元折算壹日。扣案之可發射子彈具有殺傷力之
土造鋼管槍（槍枝管制編號0000000000號）壹支、仿TOKAREV TT
-33型半自動手槍之改造手槍（槍枝管制編號0000000000 號）壹
支均沒收。
    事  實
一、甲○○前於民國89年間因施用毒品案件，經台灣高雄地方法
    院以89年度訴字第2260號判決判處有期徒刑8 月確定，並於
    91年7 月5 日因徒刑執行完畢出監。其明知可發射子彈具有
    殺傷力之改造玩具手槍為管制物品，未經中央主管機關許可
    ，不得擅自持有，竟基於持有可發射子彈具有殺傷力之改造
    手槍之犯意，於91年7 月5 日出監後，將其前於83年間，以
    新台幣（下同）三千元之代價，向姓名年籍不詳之成年男子
    所購得之土造鋼管槍1 支（槍枝管制編號0000000000號），
    及以一萬元之代價在高雄市六合夜市某玩具店購入之仿TOKA
    REV TT-33 型半自動手槍之改造手槍1 支（槍枝管制編號00
    00000000號），均藏放在其位於高雄縣梓官鄉○○○路146
    號住處房間天花板夾層內持有之，嗣於95年3 月17日晚間6
    時15分許，為警持搜索票至上址搜索而查獲，並扣得上開改
    造手槍（另查扣仿GLOCK 廠17型半自動手槍之改造未完成之
    道具槍1 支，槍枝管制編號0000000000號，未據檢察官起訴
    ，惟此部分另涉改造槍枝未遂犯行，另案移請檢察官偵辦）
    。
二、案經高雄縣政府警察局岡山分局報告臺灣高雄地方法院檢察
    署檢察官偵查起訴。
    理  由
壹  證據能力部分：
一、本案卷附扣押筆錄、扣押物品目錄表均為公務員職務上製作
    之紀錄文書，依刑事訴訟法第159 條之4 第1 款規定，得為
    證據。
二、卷附內政部警政署刑事警察局95年4 月19日刑鑑字第095004
    8830號槍彈鑑定書（見偵卷第32頁）因非審判長、受命法官
    或檢察官依刑事訴訟法第198 條規定囑託該局所為之鑑定，
    而係由移送機關將本件移送檢察官偵查前自行送請刑事警察
    局所為鑑定，故不屬於刑事訴訟法第206 條規定由鑑定人所
    出具之鑑定報告，其本質上係屬被告以外之人於審判外之書
    面陳述，而屬刑事訴訟法第159 條第1 項所規定之傳聞證據
    。本件檢察官、被告及辯護人於本院調查證據時，即知有上
    開情形，而未於言詞辯論終結前聲明異議，本院復審酌上開
    鑑定書係依專業之方法進行鑑驗，其作成之情況並無不適當
    之情形，依刑事訴訟法第159 條之5 第2 項規定，視為其同
    意作為證據，而有證據能力。
貳  實體部分：
一、前揭犯罪事實，業據被告張豐銘於警詢中及本院審理時供承
    不諱，並於警詢中供稱：土造鋼管槍1 支係以三千元購得等
    語（見警卷第4 頁），於本院準備程序進行中及審理中分別
    供稱：仿TOKAREV TT-33 型半自動手槍之改造手槍係伊以一
    萬元的代價在六合夜市購入，…上開改造手槍與土造鋼管槍
    均係83年間伊藏放於房間天花板夾層中，…迨伊（於84年間
    ）因槍砲案件服刑出監後，伊曾返家將上開槍枝自天花板拿
    下來查看等語（見本院卷第17頁、第74頁）。而被告前於82
    年間曾因違反槍砲彈藥刀械管制條例案件，經台灣高雄地方
    法院以82年度訴字第3416號判決判處有期徒刑10月確定，定
    應執行有期徒刑11月，並於94年9 月22日因縮短刑期假釋出
    監等情，亦有卷附台灣高等法院被告前案紀錄表足佐（見本
    院卷第7 頁）。另證人即員警乙○○證稱：（95年3 月17日
    前往搜索時所查扣之土造鋼管槍1 支、仿TOKAREV TT-33 型
    半自動手槍之改造手槍1 支及仿GLOCK 廠17型半自動手槍1
    支）3 支槍均一起在天花板被查獲，槍枝分別藏放在同側天
    花板的不同位置，被告並於天花板上標示記號等情明確（見
    本院卷第75頁），復有搜索扣押筆錄、扣押物品目錄表各1
    件及照片11幀在卷可稽（見警卷第11頁、第14頁、第17頁）
    ，且有前開土造鋼管槍1 支（槍枝管制編號00 00000000 號
    ）、仿TOKAREV TT-33 型半自動手槍之改造手槍1 支（槍枝
    管制編號0000000000號）扣案可資佐證。而扣案之上開改造
    手槍2 支經送內政部警政署刑事警察局鑑驗結果，認：土造
    鋼管槍之機械性能良好，可擊發適用之子彈，具有殺傷力；
    仿TOKAREV TT-33 型半自動手槍之改造手槍係換裝土造金屬
    槍管而成之改造手槍，機械性能良好，可擊發適用之子彈，
    亦具殺傷力，有卷附該局95年4 月19日刑鑑字第0950048830
    號槍彈鑑定書1 件足憑（見偵卷第32頁），是被告前開自白
    與事實相符，應屬可採。本件事證已臻明確，被告上開犯行
    洵堪認定。
二、按行為後法律有變更者，適用行為時之法律。但行為後之法
    律有利於行為人者，適用最有利於行為人之法律，刑法第2
    條第1 項定有明文。
  (一)按槍砲彈藥刀械管制條例業於94年1 月26日經以總統華總一
    義字第09400010101 號令修正公布，並自同年月28日施行，
    而將槍砲彈藥刀械管制條例第11條第4 項之未經許可持有可
    發射子彈具有殺傷力之改造手槍罪修正為同法第8 條第4 項
    。查被告甲○○雖於修法前即持有上開槍枝（即土造鋼管槍
    及仿TOKAREV TT-33 型半自動手槍之改造手槍），然無故持
    有具有殺傷力之改造槍枝罪為繼續犯，一經持有，犯罪即告
    成立，其嗣後之繼續持有，乃犯罪行為之繼續，而非犯罪狀
    態之繼續，遇法律有變更時，即應以最後行為時之法律處斷
    ，有最高法院93年台上字第3441號判決要旨可資參照，故本
    件被告持有上開槍枝迨至新法實施後之95年3 月17日始為警
    查獲，故不生新舊法比較之問題，仍應依繼續犯行為完成時
    之法律處斷之。故核被告所為，係犯修正後槍砲彈藥刀械管
    制條例第8 條第4 項之未經許可持有可發射子彈具有殺傷力
    之改造手槍罪。
  (二)又被告所犯修正後槍砲彈藥刀械管制條例第8 條第4 項之罪
    其主刑為3 年以上10年以下有期徒刑，併科新台幣七百萬元
    以下罰金。本件被告犯罪時（即95年6 月1 日）之刑法就罰
    金刑之規定，依修正前刑法第33條第5 款規定，罰金刑應處
    銀元一元以上，並應依修正前罰金罰鍰提高標準條例第1 條
    規定，就其原定數額得提高為2 倍至10倍，但法律已依一定
    比率規定罰金或罰鍰之數額或倍數者，依其規定。惟94年1
    月7 日修正、94年2 月2 日公布、95年7 月1 日施行之刑法
    第33條第5 款則規定：「罰金：新臺幣一千元以上，以百元
    計算之」，比較修正前後之罰金刑輕重，該罰金刑之最低刑
    度於修法後已有加重，故以95年7 月1 日修正公布施行前之
    規定較有利於被告，應依刑法第2 條第1 項前段規定，適用
    被告行為時之法律。
  (三)被告前於89年間因施用毒品案件，經本院以89年度訴字第22
    60號判決判處有期徒刑8 月確定，並於91年7 月5 日因徒刑
    執行完畢出監，有台灣高等法院被告前案紀錄表1 份在卷足
    憑（見本院卷第12頁、第14頁）。依被告犯罪時之刑法第47
    條規定：「受有期徒刑之執行完畢，或受無期徒刑或有期徒
    刑一部之執行而赦免後，5 年以內再犯有期徒刑以上之罪者
    ，為累犯，加重本刑至二分之一」，惟95年7 月1 日施行之
    修正後刑法第47條第1 項規定，則僅將5 年以內故意再犯有
    期徒刑以上之罪者，認係累犯。本案被告於受有期徒刑執行
    完畢後，5 年以內故意再犯本件有期徒刑以上之罪，不論依
    修正前之刑法第47條，或修正後之刑法第47條第1 項之規定
    ，均構成累犯，並加重其刑，對被告而言並無有利或不利之
    情形，自不生新舊法比較之問題。惟被告犯罪時之刑法第68
    條規定，就罰金加減者，僅加減其最高度，而95年7 月1 日
    公布之修正後刑法則於第67條增訂：罰金之加減者，亦應就
    其最高度及最低度同加減之，並刪除68條規於罰金部分之規
    定，是就被告所犯違反槍砲彈藥刀械管制條例第8 條第4 項
    之罪應予併科之罰金刑部分，因修法後之罰金最低度刑重於
    修法前之罰金最低度刑，已如前述，是依累犯規定加重之結
    果，修法後之罰金最低度刑亦重於修法前之罰金最低度刑，
    是經比較新舊法之結果，應適用被告行為時即修正前之刑法
    第67條規定為刑之加重對被告較為有利。
  (四)再按被告於犯罪（95年3 月17日）時，刑法第42條第2 項前
    段規定：「易服勞役以1 元以上3 元以下折算1 日。」又被
    告行為時之易服勞役折算標準，按修正前罰金罰鍰提高標準
    條例第2 條前段規定，就其原定數額提高為100 倍折算1 日
    ，因此本件被告行為時之易服勞役折算標準，應以銀元三百
    元折算1 日，即新台幣九百元折算1 日。惟自95年7 月1 日
    修正公布施行之刑法第42條第3 項前段規定：「易服勞役以
    新台幣一千元、二千元或三千元折算一日。」茲比較修正前
    後之易服勞役折算標準結果，仍以修正後之規定，較有利於
    被告，自應依刑法第2 條第1 項但書規定，適用修正後之刑
    法第42條第3 項規定，定其折算標準。
  (五)綜上，雖刑法修正前之最低罰金刑加重後之結果仍較修法後
    之最低罰金刑加重後之結果為輕，然依刑法修正後之易服勞
    役標準計算得易服勞役之日數，顯較有利於行為人，是認經
    綜合比較新、舊法之結果，應依刑法第2 條第1 項但書規定
    ，一體適用最有利於行為人之法律，亦即應依修正後之槍砲
    彈藥刀械管制條例第8 條第4 項規定論罪，並依修正後之刑
    法第47條論以累犯，加重其刑，再依修正後之刑法第42條第
    3 項規定，就併科罰金部分諭知易服勞役之折算標準。
三、本院審酌被告無視於政府嚴格管制槍彈之政策，竟購入前揭
    可發射子彈具有殺傷力之改造手槍而持有之，其行為對社會
    治安已有顯著之潛在危險性，惟念其持有該槍枝尚未涉犯其
    他罪行，且於犯後坦承犯罪，態度良好等一切情狀，量處如
    主文所示之刑，並就併科罰金部分諭知易服勞役之折算標準
    ，以示懲儆。至於扣案之土造鋼管槍1 支（槍枝管制編號00
    00000000號），及仿TOKAREV TT-33 型半自動手槍之改造手
    槍1 支（槍枝管制編號0000 000000 號）經送請內政部警政
    署刑事警察局鑑定結果，認具有殺傷力，已如前述，均屬槍
    砲彈藥刀械管制條例第4 條第1 項第1 款所定之槍砲，而屬
    違禁物，不問屬於犯人與否，均應依刑法第38條第1 項第1
    款規定宣告沒收。
四、末按，被告於本院審理中坦承本件員警於95年3 月17日前往
    其住處搜索時，於其住處房間天花板同時為警查扣之仿GLOC
    K 廠17型半自動手槍之道具槍（槍枝管制編號0000000000號
    ）槍管因伊改造失敗而遭丟棄之事實，並供稱：該道具槍係
    伊於94年7 、8 月間，以七、八千元之代價自允泰玩具店購
    入，購入後約1 星期左右，由伊在高雄縣梓官鄉○○○路14
    6 號住處，自行以電鑽鑽頭貫穿該槍枝槍管，但因鑽頭在鑽
    槍管之過程中折斷，伊遂將鑽頭與槍管一起丟棄等語（見本
    院卷第73頁、第74頁），核與證人即員警乙○○證稱：該道
    具槍於查扣時已被分解，據被告稱槍管部分因改造失敗已被
    丟棄，僅留下黑色槍管彈簧等情相符（見本院卷第71頁），
    是上開槍枝雖因欠缺槍管、復進簧及復進簧桿，無法供擊發
    子彈之用，而認不具殺傷力（見偵卷第33頁內政部警政署刑
    事警察局95年4 月19日刑鑑字第0950048830號函覆槍彈鑑定
    書），此部分未據檢察官起訴，且被告所涉改造槍枝未遂犯
    行，與本案認定被告犯罪部分之犯意各別、行為互殊，其間
    並無裁判上一罪關係存在，非屬起訴效力所及，本院自不得
    一併審究。爰就被告此部分犯行另案移請檢察官偵辦，附此
    敘明。
據上論斷，應依刑事訴訟法第299 條第1 項前段，修正後槍砲彈
藥刀械管制條例第8 條第4 項，刑法第11條前段、第2 條第1 項
但書、修正後刑法第47條、第42條第3 項、第38條第1 項第1 款
，判決如主文。
本案經檢察官靳隆坤到庭執行職務。
中    華    民    國    95  年       7      月   26   日
                  刑事第八庭    審判長法  官  李政庭
                                      法  官  李育信
                                      法  官  賴文姍
以上正本證明與原本無異。
如不服本判決，應於判決送達後十日內，向本院提出上訴狀。
中    華    民    國    95  年       7      月   26   日
                                      書記官  王高山
附錄本判決論罪科刑法條：
槍砲彈藥刀械管制條例第8條
未經許可，製造、販賣或運輸鋼筆槍、瓦斯槍、麻醉槍、獵槍、
空氣槍或第四條第一項第一款所定其他可發射金屬或子彈具有殺
傷力之各式槍砲者，處無期徒刑或五年以上有期徒刑，併科新臺
幣一千萬元以下罰金。
未經許可，轉讓、出租或出借前項所列槍枝者，處五年以上有期
徒刑，併科新臺幣一千萬元以下罰金。
意圖供自己或他人犯罪之用，而犯前二項之罪者，處無期徒刑或
七年以上有期徒刑，併科新臺幣一千萬元以下罰金。
未經許可，持有、寄藏或意圖販賣而陳列第一項所列槍枝者，處
三年以上十年以下有期徒刑，併科新臺幣七百萬元以下罰金。
第一項至第三項之未遂犯罰之。


司法院資訊處製作；財團法人民間司法改革基金會備份。
